【裁判字號】    90,交抗,553
【裁判日期】    901231
【裁判案由】    違反道路交通管理處罰條例
【裁判全文】
臺灣高等法院刑事裁定                              九十年度交抗字第五五三號
    抗  告  人
    即受處分人  甲○○
右抗告人因違反道路交通管理處罰條例案件，不服臺灣台北地方法院九十年度交聲字
第六八九號，中華民國九十年十一月九日裁定，提起抗告，本院裁定如左：
    主  文
抗告駁回。
    理  由
一、按道路交通安全規則所稱之汽車，依該規則第二條第一項第一款之規定，包括機
    器腳踏車在內，又汽車駕駛人飲酒後其吐氣所含酒精成份超過每公升０．二五毫
    克以上者，不得駕車，道路交通安全規則第一百十四條第二款定有明文。又民國
    九十年一月十七日總統修正公布之道路交通管理處罰條例部分條文，其施行日期
    依同條例第九十三條規定由行政院以命令定之，而行政院係於九十年四月三日以
    台九十交字第０一九三一七號令發布修正後之該條例自九十年六月一日起施行，
    故以下所述及之本條例，如無特別註明，乃係修正生效後之新法，而於敘述上如
    係九十年一月十七日修正，同年六月一日生效施行前之該條例，則以「修正前道
    路交通管理處罰條例」稱之，以資區辨，合先敘明。而道路交通管理處罰條例所
    稱之汽車，依該條例第三條第八款規定，亦包括機器腳踏車在內，而汽車駕駛人
    ，酒精濃度過量駕駛汽車者，處新台幣（以下同）六千元以上一萬二千元以下罰
    鍰，並當場禁止其駕駛及吊扣其駕駛執照六個月，修正前道路交通管理處罰條例
    第三十五條第一項第一款定有明文。
二、本件抗告人即受處分人（以下簡稱抗告人）甲○○於八十九年七月三日上午六時
    五十分許，騎乘車號ＤＭＬ－一六五號輕型機車行經台北市○○區○○路九九巷
    之巷口，為台北市政府警察局信義分局吳興街派出所（以下稱信義分局）員警曾
    鴻堯實施路檢攔停，並對抗告人實施酒測，發現其吐氣所含酒精成份為每公升０
    ．三八毫克，有酒測單一紙在卷可稽（參原審卷第十六頁），足徵抗告人確有違
    反前揭道路交通安全規則第一百十四條第二款規定汽機車駕駛人飲酒後其吐氣所
    含酒精成份超過每公升０．二五毫克以上者，不得駕車之行為，員警隨即以抗告
    人有違反修正前道路交通管理處罰條例第三十五條第一項第一款規定之行為掣單
    舉發，亦有舉發單一紙附卷可參（參原審卷第十六頁）。而抗告人並未於舉發通
    知單上所載之應到案日期八十九年七月十八日前至原處分機關到案，直至逾該日
    之八十九年七月二十四日始向原處分機關提出申訴，此有抗告人八十九年七月二
    十四日之申訴書一紙在卷可稽（參原審卷第十七頁），故抗告人未依限到案之事
    實亦屬明確。
三、原審以抗告人確有在前揭時地酒精濃度過量騎乘機車之違規行為，而未依限到案
    等情，並依學者見解，以行政罰在法律之適用上應有刑法第二條第一項及稅捐稽
    徵法第四十八條之三規定所揭示之「從新從輕」原則之適用，而九十年一月十七
    日總統修正公布之道路交通管理處罰條例第五十三條規定，已於同年六月一日生
    效施行，新法第三十五條之規定對酒精濃度超過規定標準駕車（未使人受傷或死
    亡）之處罰，已修正為處一萬五千元以上六萬元以下之罰鍰並吊扣駕駛執照一年
    ，此與修正前之法律顯有不同，應認係屬法律之變更，因新法不論最低或最高可
    之罰鍰數額均較舊法為高，新舊法比較結果，以舊法有利於抗告人，原處分機關
    未及比較新舊法之適用，有所未洽，而撤銷原處分，並適用修正前道路交通管理
    處罰條例第三十五條第一項第一款及違反道路交通管理事件統一裁罰標準及處理
    細則第四十四第一項規定，逕行裁處抗告人罰鍰一萬二千元，並吊扣其駕駛執照
    六個月，經核洵屬正當。抗告人抗告意旨請求測試其吐氣酒精成分達０．三八毫
    克是否足使伊呈現酒醉狀態，並以伊當時並未肇事，應不屬酒醉駕車等語，執之
    指摘原裁定不當，為無理由，應予駁回。
據上論斷，應依道路交通案件處理辦法第二十五條、第二十六條，刑事訴訟法第四百
十二條，裁定如主文。
中      華      民      國    九十      年      十二    月    三十一    日
                            台灣高等法院刑事第十五庭
                                審判長法  官  房  阿  生
                                      法  官  雷  元  結
                                      法  官  鄧  振  球
右正本證明與原本無異。
不得再抗告。
                                      書記官  洪  秋  帆
中      華      民      國    九十一    年      一      月      三      日


司法院資訊處製作；財團法人民間司法改革基金會備份。
